【裁判字號】    99,簡上,358
【裁判日期】    990716
【裁判案由】    詐欺
【裁判全文】
臺灣板橋地方法院刑事判決             99年度簡上字第358號
上  訴  人
即  被  告  乙○○
上列上訴人即被告因詐欺案件，不服本院民國99年3月17日99年
度簡字第509號刑事第一審判決（聲請簡易判決處刑案號：98年
度偵字第23544 號），提起上訴，本院管轄之第二審合議庭適用
第一審通常程序判決如下：
    主  文
原判決撤銷。
乙○○共同犯詐欺取財罪，處有期徒刑捌月。扣案之門號000000
0000號行動電話壹支（含ＳＩＭ卡壹枚）沒收。
其餘被訴部分無罪。
    事  實
一、乙○○因貪圖小利，於民國98年8 月間受僱於不詳姓名年籍
    自稱「陳經理」之成年男子所屬詐欺集團擔任「車手」，與
    該詐欺集團成員共同基於意圖為自己不法所有之犯意聯絡，
    負責為該詐欺集團收取帳戶資料及詐得款項，報酬為每次新
    臺幣（下同）1000元不等，該詐欺集團成員先佯以應徵遊藝
    公司外場人員為由，令電詢應徵工作之不知情之甲○○同意
    交付其於98年8 月25日在台新國際商業銀行南新莊分行所開
    立、帳號0000000000000 號之帳戶存摺、提款卡，「陳經理
    」旋撥打乙○○手機指示往取，乙○○遂於同日下午2 時許
    ，在臺北縣板橋市○○路23號前向甲○○收取上開帳戶存摺
    、提款卡並交付「陳經理」後，該詐欺集團成員即於同日下
    午6 時30分許，以電話向住於桃園縣楊梅鎮○○街189 巷53
    號3 樓之丙○○進行詐騙，佯稱丙○○於購物刷卡付款時發
    生錯誤，需重新匯款以免誤扣款項云云，致丙○○陷於錯誤
    分別於同日下午8 時7 分許及下午8 時10分許，將50000 元
    及10000 元2 筆款項匯至甲○○上開帳戶內。該詐欺集團成
    員為收取贓款，於同日下午11時30分許電告甲○○應於次日
    （26日）親自前往台新銀行領出款項，並表示將指示公司行
    政人員聯絡收取，因丙○○受騙後已報警處理，員警通知甲○○到案配合查緝，甲○○遂配合員警於同年月26日上午佯
    與該詐欺集團成員聯繫，經雙方電話約定交付時地後，乙○○即依「陳經理」指示，先於同年月26日上午10時30分許至
    位於臺北縣板橋市○○路之某便利商店內接收上開帳戶存摺
    交易明細傳真資料1 紙，並與「陳經理」確認上開帳戶內贓
    款數額後，乙○○復於同年月26日中午12時40分許，依「陳
    經理」指示至臺北縣板橋市○○路23號前欲向甲○○收取贓
    款時，為埋伏員警當場逮捕，並扣得乙○○所有供其與詐欺
    集團成員聯絡所用之門號0000000000號行動電話1 支（含SI
    M 卡1 枚），循線查悉上情。
二、案經臺北縣政府警察局新莊分局報請臺灣板橋地方法院檢察
    署檢察官聲請簡易判決處刑。
    理  由
壹、有罪部分：
一、按被告以外之人於審判外之陳述，雖不符刑事訴訟法第159
    條之1 至第159 條之4 之規定，而經當事人於審判程序同意
    作為證據，法院審酌該言詞陳述或書面陳述作成時之情況，
    認為適當者，亦得為證據。當事人、代理人或辯護人於法院
    調查證據時，知有第159 條第1 項不得為證據之情形，而未
    於言詞辯論終結前聲明異議者，視為有前項之同意，刑事訴
    訟法第159 條之5 定有明文。查本件被告乙○○於言詞辯論
    終結前，對於下述本院採為認定犯罪事實依據之各項證據之
    證據能力，均未聲明異議，復經本院於審理時逐一提示予被
    告表示意見，本院審酌該等證據之取得過程並無瑕疵，與本
    案待證事實間復具有相當之關聯性，以之為本案證據並無不
    當，自得採為本件認定事實之基礎，合先敘明。
二、訊據被告固坦承上揭其受僱於「陳經理」，負責為「陳經理
    」收取帳戶資料及款項，報酬為每次1000元不等，其經「陳
    經理」指示，於上揭時地向甲○○收取前開帳戶存摺、提款
    卡並交付「陳經理」，且於上揭時地在便利商店內接收前開
    帳戶存摺交易明細傳真資料1 紙，並與「陳經理」確認帳戶
    數額後，於98年8 月26日中午12時40分許，至臺北縣板橋市
    ○○路23號前欲向甲○○收取前開帳戶內款項時，為員警當
    場逮捕等情，惟矢口否認詐欺犯行，辯稱其僅應「陳經理」
    指示代收物品、款項以賺取費用而已，不知渠等詐欺犯行，
    並非共犯云云。經查：
  (一)上揭事實，業經證人甲○○於警詢、偵查及本院審理時暨證
    人丙○○於警詢時分別證述在卷，並有桃園縣政府警察局楊
    梅分局草湳派出所受理詐騙帳戶通報警示簡便格式表、台新
    銀行自動櫃員機交易明細表、內政部警政署反詐騙諮詢專線
    紀錄表、金融機構聯防機制通報單、搜索扣押筆錄、扣押物
    品目錄表、台新國際商業銀行南新莊分行帳號000000000000
    00號帳戶存摺影本、取款憑條、報紙分類廣告、查獲現場照
    片及電話通聯紀錄在卷可憑，且被告亦坦承上揭受僱於「陳
    經理」，經「陳經理」指示向甲○○收取帳戶存摺、提款卡
    ，並於便利商店內接收傳真資料、確認帳戶存款數額後，前
    往約定地點欲向甲○○收取款項時為員警逮捕等情，堪以認
    定。
  (二)被告雖以前詞為辯，惟查被告於本院審理時自承其向甲○○
    收取帳戶存摺、提款卡時，係親手拿取後始封裝於信封內等
    語（見本院審判筆錄第8 頁），而被告應「陳經理」指示向
    甲○○收取贓款前，尚先至便利商店內收取傳真資料，經與
    「陳經理」確認帳戶內贓款數額後，始前往約定地點欲向甲○○收款，參以被告於偵查及本院羈押庭調查時均自承其為
    該詐欺集團之「車手」無訛等情（見偵查卷第52頁，本院98
    年度聲羈字第580 號卷第4 頁），足見被告對其行為參與詐
    騙集團分工之事理應知悉，被告與該詐欺集團成員間就上揭
    犯行，自有犯意聯絡與行為分擔關係存在，核屬共同正犯無
    訛，被告前揭所辯，無非卸責之詞，不足採信。本件事證明
    確，被告犯行堪以認定，應依法論科。
三、核被告所為，係犯刑法第339 條第1 項之詐欺取財罪。被告
    與該詐欺集團成員間，就上揭犯行有犯意聯絡與行為分擔，
    皆為共同正犯，至聲請簡易判決處刑書雖認被告係詐欺取財
    罪之幫助犯，惟依前揭事證，被告參與本案詐欺犯行之分工
    ，已有參與構成詐欺犯罪事實之行為，且與詐欺集團成員「
    陳經理」間復有犯意聯絡存在，自為共同正犯，聲請簡易判
    決處刑書認被告係詐欺罪之幫助犯，尚有未洽，應予更正。
    又聲請簡易判決處刑書雖認被告所犯係詐欺取財未遂罪，惟
    查本案被害人丙○○遭詐騙匯款後，該2 筆合計6 萬元款項
    即存入甲○○前開帳戶內，該6 萬元款項實際上已為持有該
    帳戶存摺、提款卡之該詐欺集團所得支配範圍內，自係既遂
    ，此不因該詐欺集團成員欲利用甲○○領出贓款，致為員警
    趁機凍結帳戶保存贓款而改變，聲請簡易判決處刑書認本案
    係詐欺取財未遂罪，亦有未洽，應予更正。爰審酌被告正值
    青壯，竟貪圖利益擔任詐欺集團車手一同詐騙他人財物，對
    社會秩序及正常交易安全已生相當危害，應受非難，並審酌
    其犯罪動機、目的、手段、素行狀況、智識程度及犯後態度
    等一切情狀，量處如主文所示之刑。扣案之門號0000000000
    號行動電話1 支（含SIM 卡1 枚），為被告所有，係供被告
    犯本案所用之物，應依刑法第38條第1 項第2 款規定宣告沒
    收。
貳、無罪部分：
一、公訴意旨另略以：被告乙○○基於幫助詐欺之犯意，依「陳
    經理」之指示，於98年8 月22日下午2 時許，在臺北縣三重
    市○○路之好樂迪KTV 店門口前，向不詳姓名年籍之成年人
    收取身分證影本、存摺影本及提款卡1 張，收取後將之交付
    予該詐騙集團成員，又於同月24日下午2 時許，在臺北市○○○路之好樂迪KTV 店門口前，向不詳姓名年籍之成年人收
    取身分證影本、存摺影本及提款卡1 張，收取後將之交付予
    該詐騙集團成員，因認被告分別涉犯刑法第30條第1 項、第
    339 條第1 項之幫助詐欺取財罪嫌。
二、按犯罪事實應依證據認定之，無證據不得認定犯罪事實，刑
    事訴訟法第154 條第2 項定有明文；又按被告或共犯之自白
    ，不得作為有罪判決之唯一證據，仍應調查其他必要之證據
    ，以察其是否與事實相符，刑事訴訟法第156 條第2 項亦有
    明文。本件公訴人認被告涉有前開犯行，無非以被告之自白
    為其論據。經查，公訴意旨所指被告犯行，被告固於警詢及
    偵查時自承無訛，惟遍查全卷，除被告自白外，並無其他證
    據可資佐證，且查被告自白內容，被告並未敘明受詐騙之被
    害人為何，自不得僅以被告自白，即遽論被告此部分犯罪事
    實存在。此外，本院復查無其他積極證據，足認被告確有公
    訴人所指此部分犯行，不能證明被告此部分犯罪，揆諸前開
    說明，自應為被告此部分無罪之諭知。
參、綜上所述，被告參與本案詐騙被害人丙○○部分，係共同犯
    詐欺取財既遂罪，至其餘檢察官聲請簡易判決之事實，因不
    足以認定而應判決無罪，原審未予詳察，就上揭被告有罪部
    分論以詐欺取財未遂罪，而就上揭被告無罪部分則分別論以
    詐欺取財罪，原審判決均有未洽。被告上訴意旨指摘原審判
    決不當求為判決無罪，雖僅部分有理由，然原審全部判決既
    均有上開未洽之處，自應由本院將原判決全部撤銷，另為適
    法之判決。又本案既有不合簡易判決之情形，原審本不得適
    用刑事訴訟法第七編所定之簡易程序對其論罪科刑，而應依
    刑事訴訟法第452 條規定適用通常程序為審判，是本院所為
    上開判決，係依刑事訴訟法第455 條之1 第3 項規定準用同
    法第369 條規定適用第一審通常程序而為之第一審通常程序
    判決，併予敘明。
據上論斷，應依刑事訴訟法第455 條之1 第1 項、第3 項、第36
9 條、第364 條、第299 條第1 項、第301 條第1 項，刑法第28
條、第339 條第1 項、第38條第1 項第2 款，刑法施行法第1 條
之1 ，判決如主文。
本案經檢察官楊景舜到庭執行職務。
中    華    民    國    99    年    7     月    16    日
                  刑事第十六庭審判長法  官  王綽光
                                    法  官  洪珮婷
                                    法  官  陳正昇
以上正本證明與原本無異。
如不服本判決應於收受送達後10日內向本院提出上訴書狀，並應
敘述具體理由；其未敘述上訴理由者，應於上訴期間屆滿後20日
內向本院補提理由書（均須按他造當事人之人數附繕本）「切勿
逕送上級法院」。
                                    書記官  林文達
中    華    民    國    99    年    7     月    19    日
附錄本案論罪科刑法條全文
刑法第339條
意圖為自己或第三人不法之所有，以詐術使人將本人或第三人之
物交付者，處 5 年以下有期徒刑、拘役或科或併科 1 千元以下
罰金。
以前項方法得財產上不法之利益或使第三人得之者，亦同。
前二項之未遂犯罰之。

司法院資訊處製作；財團法人民間司法改革基金會備份。
